【裁判字號】    99,審交易,866
【裁判日期】    991222
【裁判案由】    公共危險
【裁判全文】
臺灣高雄地方法院刑事判決           99年度審交易字第866號
公  訴  人  臺灣高雄地方法院檢察署檢察官
被      告  徐秀美
上列被告因公共危險案件，經檢察官提起公訴（99年度偵字第
17036 號），本院判決如下：
    主  文
徐秀美犯不能安全駕駛動力交通工具罪，免刑。
    事  實
一、徐秀美前甫於民國98年間因酒後駕車，經本院判處罰金新臺
    幣60000 元確定（未構成累犯）。明知酒後駕車易生危險，
    於99年3 月28日3 時30分許，在飲用酒類飲品，已達不能安
    全駕駛動力交通工具之程度後，仍騎乘車牌號碼NA5-665 號
    普通重型機車，行經高雄市○○區○○路與應昇路口，因酒
    後注意力降低、操控力遲緩，而不慎與林炎成駕駛之車牌號
    碼8826-XA 自用小客車發生車禍，徐秀美並因此受有左側硬
    腦膜下及蜘蛛膜下出血併意識昏迷、顱骨骨折併氣腦、左側
    多根肋骨骨折、右側股骨骨折、骨盆腔骨折、多處擦傷等傷
    害（過失傷害部分未據告訴），經警到場處理，經將徐秀美
    送醫後測得徐秀美血液中酒精濃度達270.2M G/DL ，換算為
    呼氣之酒精濃度達1.35MG/L，已逾正常人肇事率之10倍以上
    ，始悉上情，而徐秀美術後至此已呈現臥床而意識不清之植
    物人之狀態。
二、案經高雄市政府警察局三民第二分局報告臺灣高雄地方法院
    檢察署檢察官偵查起訴。
    理  由
一、程序部分：按被告心神喪失者，應於其回復以前停止審判；
    然被告顯有應諭知無罪或免刑判決之情形者，得不待其到庭
    ，逕行判決。刑事訴訟法第294 條第1 、3 項定有明文。本
    件被告徐秀美現因呈植物人心神喪失狀態，並經宣告為受監
    護宣告人，並選定被告之兄徐明傳為其監護人，有本院94年
    度輔宣字第7 號民事裁定1 份在卷可憑（本院卷第7 頁），
    惟經審酌後（詳後述）認有刑事訴訟法第294 條第3 項情形
    ，爰不待被告到庭，逕行判決。
二、證據能力部分：按被告以外之人於審判外之言詞或書面陳述
    ，除法律有規定者外，依刑事訴訟法第159 條第1 項規定，
    固不得作為證據。然同法第159 條之5 規定，被告以外之人
    於審判外之陳述，雖不符上述規定，而經當事人於審判程序
    同意作為證據，法院審酌該言詞陳述或書面陳述作成時之情
    況，認為適當者，亦得為證據；當事人、代理人或辯護人於
    法院調查證據時，知有第159 條第1 項不得為證據之情形，
    而未於言詞辯論終結前聲明異議者，視為有前項之同意。查
    本案證人林炎成、徐明左於警詢時所為固屬審判外之陳述，
    然因被告現已呈植物人狀態，已無從於審判程序同意作為證
    據，或表示異議不得作為證據，但經本院審酌該等言詞供述
    及書面作成時之情況認為適當，均無不宜作為證據之情事，
    依刑事訴訟法第159 條之5 規定，上開證據資料均有證據能
    力，合先敘明。
三、本件被告固因發生交通事故，術後已呈植物人心神喪失狀態
    ，已如前述，而無從依其陳述認定其係坦承或否認有服用酒
    類不能安全駕駛動力交通工具而駕駛之犯行，惟查：
（一）證人即肇事自用小客車駕駛林炎成證稱，其確實是與騎乘
      車牌號碼NA5-665 號普通重型機車之被告發生交通事故（
      見警卷第1 頁）；而證人即被告之弟徐明左亦證稱被告確
      實有騎乘車牌號碼NA5-665 號普通重型機車，且發生車禍
      受有傷害（見警卷第4 頁），此外復有高雄醫學大學附設
      中和紀念醫院診斷證明書（警卷第8 頁）、道路交通事故
      現場圖、道路交通事故調查報告表（一）（二）、交通事
      故談話紀錄表各1 份（警卷第9 至13頁）、現場照片20張
      （警卷第14至23頁）等件在卷可憑。由此已可認定被告確
      實騎乘上開機車，行經案發地點而發生交通事故至明。
（二）被告經送高雄醫學大學附設中和紀念醫院實施血液中酒精
      濃度檢驗結果為270.2mg/dl，換算吐氣酒精含量為每公升
      1.35mg/l，有該院檢驗報告1 份可稽（見警卷第5 頁）。
      而飲酒後吐氣所含酒精濃度須達若干，將導致不能安全駕
      駛汽車？醫學文獻上認吐氣所含酒精濃度達每公升0.25毫
      克者，有輕度協調功能降低之現象；每公升達0. 5毫克者
      ，有反應較慢、感覺減低、影響駕駛之現象；每公升達0.
      75毫克者，有思考改變、個性行為改變之現象；每公升達
      1.0 毫克者，有步態不穩、噁心想吐、精神混惑不清晰之
      現象；每公升達1.5 毫克者，有說話不清楚、感覺喪失、
      視力模糊等現象；每公升達2.0 毫克者，有體溫降低、血
      糖降低、肌肉控制差、癲癇發作等現象；每公升達3.5 毫
      克者，有神智不清、反射減低、呼吸抑制等現象，有行政
      院國軍退除役官兵輔導委員會臺北榮民總醫院北總內字
      第26868 號函文及附件可考。惟上述情形，係一般人飲酒
      後，通常會呈現之狀況，倘個人因體質狀況之不同，縱吐
      氣之酒精含量已達上開標準，個人顯現之狀況仍有可能因
      人而異，是各人酒後是否已達不能安全駕駛之程度，仍須
      從個案之具體事證上加以判斷。查本件被告經換算吐氣所
      含酒精濃度為每公升1.35毫克，醫學文獻上已可呈現步態
      不穩、噁心想吐、精神混惑不清晰之現象；而被告亦因此
      發生交通事故，經當日送醫急救，受有左側硬腦膜下及蜘
      蛛膜下出血併意識昏迷、顱骨骨折併氣腦、左側多根肋骨
      骨折、右側股骨骨折、骨盆腔骨折、多處擦傷等傷害，有
      高雄醫學大學附設中和紀念醫院診斷證明書（警卷第8 頁
      ），確與醫學文獻上已可呈現上開現象吻合，足徵被告當
      時因酒精因素，其判斷力、辨識力、注意力均已異於常人
      ，顯已達不能安全駕駛之程度。
（三）綜上，本案被告固無法陳述，惟依上開現存證據，事證明
      確，被告上開犯行堪以認定，應依法論科。
四、核被告所為，係犯刑法第185 條之3 之不能安全駕駛動力交
    通工具罪，其法定刑為1 年以下有期徒刑、拘役或科或併科
    15萬元以下罰金。惟按犯最重本刑為3 年以下有期徒刑、拘
    役或專科罰金之罪，情節輕微，顯可憫恕，認為依第59條規
    定減輕其刑仍嫌過重者，得免除其刑，刑法第61條第1 款前
    段定有明文。經查，被告雖於98年間因酒後駕車，經本院判
    處罰金新臺幣60000 元確定之紀錄（未構成累犯），有臺灣
    高等法院被告前案紀錄表1 份可查，竟仍為本件犯行，顯未
    能知所警惕、悔悟；惟查，被告之監護人徐明傳於本院審理
    時供稱，被告目前在護理之家，行動不便，意識不清，自車
    禍發生後迄今皆未清醒等語，本件酒後駕車並未造成其餘個
    人法益遭受侵害，且因本件酒後駕車發生交通事故，送醫急
    救術後已呈植物人狀態，迄今仍未清醒，足認被告就本件違
    法情節部分，依其所遭受惡害比較，已顯可憫恕，本院縱適
    用刑法第59條規定酌減其刑，仍嫌過重，而無從具體考量行
    為人所應負責任之輕微，依上開規定處罰顯對本件被告過苛
    。其次，刑罰理論無論依據使被告藉由所加諸刑罰以獲得應
    報、抑或藉由刑罰阻止行為人將來再次實施特定犯罪之特別
    預防、抑或是藉由刑罰使一般公眾產生刑罰威嚇之一般預防
    ，總須以犯罪行為人知悉所犯罪名及其處罰效果為前提。依
    據應報或特別預防觀點，本件被告現既已呈植物人狀態而對
    外界毫無知覺能力，自無從知悉所加諸刑罰對其所造成之痛
    苦，縱使對其施加刑罰，顯無應報與特別預防之實益；而由
    一般預防觀點，本件被告僅因酒後駕車犯行，竟遭致成為植
    物人狀態，當已足使一般公眾產生心理威嚇而戒慎酒後行為
    ，避免駕車因而觸法。本院審酌上情，被告自應適用刑法第
    61條第1 款前段規定，爰就其所犯服用酒類不能安全駕駛動
    力交通工具而駕駛之罪宣告免刑。
據上論斷，應依刑事訴訟法第299 條第1 項但書、第294 條第3
項，刑法第185 條之3 、第61條第1 款前段，刑法施行法第1條
之1 第1 項，判決如主文。
本案經檢察官童志曜到庭執行職務。
中    華    民    國    99    年    12    月    22    日
                    刑事第三庭  審判長法  官  李東柏
                                      法  官  蔡書瑜
                                      法  官  饒志民
以上正本，係照原本作成，證明與原本無異。
如不服本判決應於收受本判決後10日內向本院提出上訴書狀，並
應敘述具體理由，如未敘述上訴理由者，應於上訴期間屆滿後20
日內補提理由書狀於本院（均須按他造當事人之人數附繕本）「
切勿逕送上級法院」。
中    華    民    國    99    年    12    月    22    日
                                      書記官  蕭永同
附錄本判決論罪之法條：
刑法第185條之3
服用毒品、麻醉藥品、酒類或其他相類之物，不能安全駕駛動力
交通工具而駕駛者，處1年以下有期徒刑、拘役或科或併科15 萬
元以下罰金。

司法院資訊處製作；財團法人民間司法改革基金會備份。
